【裁判字號】    97,訴,957
【裁判日期】    990226
【裁判案由】    偽造文書等
【裁判全文】
臺灣桃園地方法院刑事判決               97年度訴字第957號
公  訴  人  臺灣桃園地方法院檢察署檢察官
被      告  甲○○
選任辯護人  蔡榮德律師
上列被告因偽造文書案件，經檢察官提起公訴（96年度偵字第40
03號），被告於審判程序中就被訴事實為有罪之陳述，經本院告
以簡式審判之旨，並聽取當事人之意見後，本院合議庭裁定行簡
式審判程序，本院判決如下：
   主  文
甲○○連續行使偽造私文書，足以生損害於他人，處有期徒刑捌
月，如易科罰金，以銀元參佰元即新臺幣玖佰元折算壹日，減為
有期徒刑肆月，如易科罰金，以銀元參佰元即新臺幣玖佰元折算
壹日。簽帳單持卡人收執聯拾張、簽帳單存根聯上偽造之「乙
○○」署押共拾枚、銀行信用卡申請書上偽造之「乙○○」署
押拾枚、信用卡背面簽名欄上偽造之「乙○○」署押柒枚，均
沒收。
   事  實
一、甲○○與乙○○原為交情甚篤之友人，乙○○並同意將其於
    民國88年至91年間所陸續申辦之安信銀行（原名華信銀行）
    信用卡、花旗銀行信用卡、渣打銀行信用卡、友邦銀行信用
    卡交予甲○○使用，詎甲○○竟意圖為自己不法所有之詐欺
    及偽造私文書之概括犯意，利用其使用前開乙○○名義之信
    用卡而熟知乙○○基本身份資料之機會，自民國91年9 月起
    至94年止，未經乙○○同意，連續自（一）91年9 月5 日冒
    用乙○○之名義向遠東國際商業銀行信用卡中心（下稱遠東
    銀行）申請MASTER金卡（卡號：0000000000000000號），並
    在申請書上偽簽「乙○○」之姓名，並附上其以不詳方式取
    得乙○○本人之身分證影本，表示為乙○○本人向遠東銀行
    申請信用卡以行使之，並使遠東銀行誤認為乙○○本人申請
    而核發卡片，並以該卡片代償花旗銀行信用卡餘額新台幣（
    下同）5 萬8 千元及華信銀行之信用卡餘額5 萬元。另又於
    （二）92年5 月間某日，以相同手法向國泰世華銀行申請
    VISA信用卡、MASTER信用卡（卡號：000000000000 0000 號
    、00000 00000000000 號）及現金卡，使國泰世華商業銀行
    （下稱國泰世華銀行）誤認為乙○○本人所申請而核卡，並
    以該卡代償渣打銀行信用卡之餘額10萬元。又於（三）93年
    7 月21日向玉山銀行申請信用卡使用，並以該卡代償國泰世
    華銀行信用卡餘額10萬元，（四）94年5 月20日以相同方式
    向安泰商業銀行（下稱安泰銀行）申請信用卡（卡號：0000
    00000000 0000 號），使安泰銀行誤以為乙○○本人所申請
    而核發信用卡，並以該卡代償國泰世華信用卡餘額31萬元。
    及（五）94年10月間以相同手法向中華商業銀行（下稱中華
    銀行）申請信用卡（卡號：0000000000000000號）消費使用
    。甲○○取得前開信用卡及後，即連續在上開信用卡背面偽
    簽「乙○○」之署名，並持前開信用卡刷卡消費，並在簽帳
    單上偽簽「乙○○」姓名，使不知情之各特約商店店員陷於
    錯誤，而提供商品或服務，致生損害於乙○○本人及發卡銀
    行對信用卡管理之正確性。另被告更以上開信用卡及現金卡
    在自動付款設備輸入密碼預借現金使用，以此方式由自動付
    款設備取得現金使用。嗣經乙○○透過金融徵信始查悉上情
    。
二、案經乙○○訴由臺灣桃園地方法院檢察署檢察官偵查起訴。
   理  由
一、本件被告所犯非死刑、無期徒刑、最輕本刑為3 年以上有期
    徒刑之罪，或高等法院管轄第一審之案件，被告於本院準備
    程序中，就被訴事實為有罪之陳述，經告以簡式審判程序之
    旨，並聽取檢察官、被告之意見後，本院裁定進行簡式審判
    程序，是本件之證據調查，依刑事訴訟法第273 條之2 規定
    ，不受同法第159 條第1 項、第161 條之2 、第161 條之3
    、第163 條之1 及第164 條至第170 條規定之限制，合先敘
    明。
二、上揭犯罪事實，業據被告甲○○於本院審理時坦承不諱，核
    與證人乙○○於偵查中之證述相符，並有遠東銀行、國泰世
    華、玉山銀行、安泰銀行、中華銀行信用卡申請書籍交易明
    細、簽帳單影本等證據在卷可查，堪認被告之自白與事實相
    符。本件事證明確，被告之犯行可以認定，自應依法論科。
三、刑法修正後新舊法比較：
    被告行為後，94年2月2日修正公布之刑法及刑法施行法，業
    已於95年7月1日施行，參酌最高法院95年度第8次刑事庭會
    議決議意旨，新刑法第2條第1項之規定，係規範行為後法律
    變更所生新舊法律比較適用之準據法，於新刑法施行後，應
    適用新刑法第2條第1項之規定，為「從舊從輕」之比較。另
    於比較時應就罪刑有關之共犯、未遂犯、想像競合犯、牽連
    犯、連續犯、結合犯，以及累犯加重、自首減輕暨其他法定
    加減原因（如身分加減）與加減比例等一切情形，本於統一
    性及整體性原則，綜其全部罪刑之結果而為比較。經查:
  (一)刑法第33條第5 款關於罰金刑之規定，由「罰金：1 元以上
    」修正為「罰金：新臺幣1 千元以上，以百元計算之」。是
    修正前罰金刑最低額為新臺幣3 元，修正後為新臺幣1,0 00
    元，經比較新、舊法結果，就罰金刑最低額部分，應以被告
    行為時之法律即修正前刑法第33條第5 款規定，最有利於被
    告。
  (二)有關牽連犯部分：修正前刑法第55條後段關於牽連犯之規定
    ，於被告行為後已刪除。被告所犯詐欺取財、不正利用自動
    付款設備詐欺及行使偽造私文書罪三罪間，彼此間具有方法
    、目的之牽連關係，依修正前刑法規定，應僅從一重論以行
    使偽造私文書罪；然若依修正後之刑法，因已刪除牽連犯之
    規定，則應依數罪併罰之規定分論併罰。比較新舊法之規定
    ，修正後之規定並非較有利於被告，依刑法第2 條第1 項前
    段之規定，應依被告行為時即修正前刑法第55條後段以牽連
    犯論處。
  (三)被告行為後，刑法第56條連續犯之規定業經刪除，於新法施
    行後，被告先後多次詐欺、不正利用自動付款設備詐欺、偽
    造私文書之數行為，即應予分論併罰。此條刪除雖非犯罪構
    成要件之變更，然顯已影響行為人刑罰之法律效果，自屬法
    律有變更，比較新舊刑法之規定，以舊刑法連續犯之規定較
    有利於被告，依刑法第2 條第1 項前段之規定，應適用被告
    行為時之舊刑法論以連續犯。
  (四)綜合比較新、舊法之結果，以被告行為時之舊刑法較有利於
    被告，應依刑法第2 條第1 項前段，適用被告行為時之舊法
    規定論處。
四、按在信用卡背面簽名欄簽名，自形式上整體觀察，即足以知
    悉係表示信用卡之簽名者於信用卡有效期限內有權使用該信
    用卡之辨識及證明，並非依習慣或特約表示一定用意之證明
    ，性質上係屬刑法第210 條之私文書，應成立刑法第210 條
    之偽造私文書罪，最高法院著有97年度臺上字第2007號號判
    決意旨可參，又按在特約商店信用卡簽帳單上偽簽他人署押
    ，係表示他人有在該特約商店消費簽帳單上所示事項及金額
    之事實，而特約商店可據以向特約銀行請款，銀行再轉向該
    他人請款之意，是該偽造他人署押於信用卡簽帳單之行為，
    自足以生損害於他人，亦應成立偽造私文書罪，有最高法院
    91年度臺上字第2550號判決參照。核被告於遠東銀行、國泰
    世華銀行、玉山銀行、安泰銀行、中華銀行之信用卡申請書
    上偽造「乙○○」簽名以填據該等申請書後，進而持以申請
    核發信用卡之行為、持上開信用卡於各特約商店消費後，將
    各次消費偽造之簽帳單中商店存根聯交付各特約商店之服務
    人員之行為，係犯刑法第216 條、第21 0條之行使偽造私文
    書罪、第339 條第1 項之詐欺取財罪。而被告又持上開申辦
    之國泰世華銀行之現金卡，利用其可預借現金之功能，以將
    現金卡插入金融機構所設置之自動櫃員機，並輸入現金卡貸
    款密碼之不正方法，使該自動櫃員機之設置銀行誤以為係現
    金卡之合法持有人預借現金之行為，則係犯刑法第339 條之
    2 第1 項之不正利用自動付款設備詐欺取財罪。其偽造署押
    為偽造私文書之部分行為，偽造私文書後復持以行使，其偽
    造之低度行為，應為行使之高度行為所吸收，均不另論罪。
    其先後多次行使偽造私文書、詐欺取財及不正利用自動付款
    設備詐欺之犯行間，時間緊接，方式相同，觸犯構成要件相
    同之罪名，顯係基於概括犯意反覆為之，均為連續犯，以一
    罪論，又其行使偽造私文書、詐欺取財、不正利用自動付款
    設備詐欺三罪間有方法、目的之牽連關係，應從較重之行使
    偽造私文書罪處斷。爰審酌被告犯後坦承犯行，態度良好，
    並表示願負擔清償之責等一切情狀，量處如主文所示之刑。
    又被告行為時之刑法第41條第1 項前段規定：「犯最重本刑
    為5 年以下有期徒刑以下之刑之罪，而受6 個月以下有期徒
    刑或拘役之宣告，因身體、教育、職業、家庭之關係或其他
    正當事由，執行顯有困難者，得以1 元以上3 元以下折算1
    日，易科罰金。」被告行為時之易科罰金折算標準，依修正
    前罰金罰鍰提高標準條例第2 條前段（現已刪除）規定，係
    就其原定數額提高為100 倍折算1 日，則本件被告行為時之
    易科罰金折算標準，應以銀元100 元至300 元折算1 日，經
    折算為新臺幣後，應以新臺幣300 元至900 元折算為1 日。
    惟95年7 月1 日施行之刑法第41條第1 項前段規定：「犯最
    重本刑為5 年以下有期徒刑以下之刑之罪，而受6 個月以下
    有期徒刑或拘役之宣告者，得以新臺幣1000元、2000元或
    3000元折算1 日，易科罰金。」，經比較修正前後易科罰金
    折算標準，以舊法較有利被告，爰依修正前刑法第41條第1
    項前段諭知易科罰金之折算標準。本院審酌被告因一時失慮
    偶罹刑典，事後已坦承犯行，並與告訴人達成和解及表示願
    清償積欠銀行之款項，兼衡其品行、智識程度等一切情狀，
    量處如主文所示之刑，並諭知易科罰金之折算標準，以資懲
    儆。
五、又本案被告之犯罪時間均係在96年4 月24日以前，經核均無
    中華民國九十六年罪犯減刑條例第3 條所定不予減刑之情形
    ，應各依該條例第2 條第1 項第3 款之規定予以減刑，並諭
    知應執行之刑如主文所示，且就其宣告刑、減得之刑，諭知
    易科罰金之折算標準。
六、被告偽簽「乙○○」之署名於上開發卡銀行之信用卡申請書
    上，業經被告交付上開發卡銀行而加以行使，及自上開發卡
    銀行所發之信用卡，因非被告所有，不予宣告沒收。惟在上
    開發卡銀行之信用卡申請書及信用卡背面簽名欄上偽造之「
    乙○○」署押共20枚，均係被告偽造之署押，應依刑法第
    219 條之規定宣告沒收。另被告持中華銀行信用卡盜刷而偽
    簽之「乙○○」名義之簽帳單持卡人收執聯13張，雖未經扣
    案，然並無證據證明業已滅失，仍應依刑法第38條第1 項第
    2 款之規定宣告沒收，其上偽造之「乙○○」署押已隨之沒
    收在內，不另諭知沒收。而被告偽簽「乙○○」署押於上之
    信用卡簽帳單存根聯共13張，業經被告交予附表所示各該特
    約商店存查，並由各特約商店持以向各發卡銀行請款使用，
    因已非被告所有，不予宣告沒收，然其上偽造之「乙○○」
    署押共13枚，不問屬於被告與否，仍應依刑法第219 條之規
    定宣告沒收，另外被告持國泰世華銀行、安泰銀行、玉山銀
    行、遠東銀行盜刷而偽簽之「乙○○」名義之簽帳單持卡人
    收執聯數張，因未經扣案，經查業已滅失，故上開收執聯上
    所偽造之「乙○○」署押，爰不予宣告沒收，併此敘明。
據上論斷，應依刑事訴訟法第273 條之1 第1 項、第299 條第1
項前段，刑法第216 條、第210 條、第339 條第1 項、第339 條
之2 第1 項、第219 條、第38條第1 項第2 款，修正前刑法第56
條、第55條後段、第41條第1 項前段，刑法施行法第1 條之1 ，
廢止前罰金罰鍰提高標準條例第2 條、現行法規所定貨幣單位折
算新台幣條例第2 條，中華民國九十六年罪犯減刑條例第2 條第
1 項第3 款、第7 條、第9 條，判決如主文。
本案經檢察官王碩志到庭執行職務。
中    華    民    國    99    年    2     月    26    日
                  刑事第十庭審判長 法  官  江德民
                                   法  官  華奕超
                                   法  官  黃鏡芳
以上正本證明與原本無異。
如不服本判決應於收受判決後10日內向本院提出上訴書狀，並
應敘述具體理由。其未敘述上訴理由者，應於上訴期間屆滿後
20日內向本院補提理由書(均須按他造當事人之人數附繕本)「切
勿逕送上級法院」。
                                   書記官  陳孟君
中    華    民    國    99    年    2     月    26    日
附錄本件論罪科刑法條：
中華民國刑法第261條
（公務員強迫他人栽種或販運罌粟種子罪）
公務員利用權力強迫他人犯前條之罪者，處死刑或無期徒刑。
中華民國刑法第210條
（偽造變造私文書罪）
偽造、變造私文書，足以生損害於公眾或他人者，處 5 年以下
有期徒刑。
        中華民國刑法第339條
（普通詐欺罪）
意圖為自己或第三人不法之所有，以詐術使人將本人或第三人之
物交付者，處 5 年以下有期徒刑、拘役或科或併科 1 千元以下
罰金。
以前項方法得財產上不法之利益或使第三人得之者，亦同。
前二項之未遂犯罰之。
中華民國刑法第339條之2
（違法由自動付款設備取得他人之物之處罰）
意圖為自己或第三人不法之所有，以不正方法由自動付款設備取
得他人之物者，處 3 年以下有期徒刑、拘役或 1 萬元以下罰金
。
以前項方法得財產上不法之利益或使第三人得之者，亦同。
中華民國刑法第219條
（沒收之特例）
偽造之印章、印文或署押，不問屬於犯人與否，沒收之。
中華民國刑法第41條
（易科罰金）
犯最重本刑為 5 年以下有期徒刑以下之刑之罪，而受 6 月以下
有期徒刑或拘役之宣告者，得以新臺幣 1 千元、2 千元或 3 千
元折算一日，易科罰金。但易科罰金，難收矯正之效或難以維持
法秩序者，不在此限。
依前項規定得易科罰金而未聲請易科罰金者，得以提供社會勞動
六小時折算一日，易服社會勞動。
受 6 月以下有期徒刑或拘役之宣告，不符第 1 項易科罰金之規
定者，得依前項折算規定，易服社會勞動。
前二項之規定，因身心健康之關係，執行顯有困難者，或易服社
會勞動，難收矯正之效或難以維持法秩序者，不適用之。
第 2 項及第 3 項之易服社會勞動履行期間，不得逾一年。
無正當理由不履行社會勞動，情節重大，或履行期間屆滿仍未履
行完畢者，於第 2 項之情形應執行原宣告刑或易科罰金；於第
3 項之情形應執行原宣告刑。
已繳納之罰金或已履行之社會勞動時數依所定之標準折算日數，
未滿一日者，以一日論。
第 1 項至第 4 項及第 7 項之規定，於數罪併罰之數罪均得易
科罰金或易服社會勞動，其應執行之刑逾六月者，亦適用之。
數罪併罰應執行之刑易服社會勞動者，其履行期間不得逾三年。
但其應執行之刑未逾六月者，履行期間不得逾一年。
數罪併罰應執行之刑易服社會勞動有第 6 項之情形者，應執行
所定之執行刑，於數罪均得易科罰金者，另得易科罰金。

司法院資訊處製作；財團法人民間司法改革基金會備份。
